【裁判字號】    99,親,181
【裁判日期】    991222
【裁判案由】    否認子女
【裁判全文】
臺灣高雄地方法院民事判決               99年度親字第181號
原      告    楊雯慧
被      告    楊淳甯
兼法定代理人  蘇壽山
上列當事人間否認子女事件，本院於民國99年12月8 日言詞辯論
終結，判決如下：
    主  文
確認被告楊淳甯（女，民國九十八年八月十九日生）非原告與被
告蘇壽山之婚生女。
訴訟費用由原告負擔。
    事實及理由
一、原告主張：原告於民國90年4 月3 日與被告蘇壽山結婚，嗣
    於91年3 月25日離婚，原告於與蘇壽山離婚後即離開蘇壽山
    住處，二人雖於92年1 月21日再次結婚，惟仍未共同生活，
    其後於98年3 月6 日協議離婚並辦妥離婚登記。原告於與蘇
    壽山離婚未久，旋於98年8 月19日生下被告楊淳甯，因原告
    係於與蘇壽山婚姻關係存續期間受胎，楊淳甯被推定為蘇壽
    山之婚生女而為戶籍登記，然楊淳甯實際上並非原告自蘇壽
    山受胎所生，爰依民法第1063條第2 項之規定提起本件訴訟
    ，聲明請求確認楊淳甯非原告與蘇壽山所生之婚生女。
二、被告則以：蘇壽山與原告再次結婚後，二人未曾同居，乃於
    98年3 月6 日協議離婚並辦妥離婚登記，楊淳甯並非原告自
    蘇壽山受胎所生，蘇壽山係於99年9 月17日為子女辦理戶籍
    登記時，始知悉楊淳甯被登記為蘇壽山之婚生女等語，資為
    抗辯。
三、按妻之受胎，係在婚姻關係存續中者，固推定其所生子女為
    婚生子女；惟該推定，如夫妻之一方能證明妻非自夫受胎者
    ，得於知悉該子女非為婚生子女之時起2 年提起否認之訴，
    為民法第1063條第1 項、第3 項所明文規定。經查，原告主
    張之上開事實，業據其提出戶籍謄本、科妍生物科技股份有
    限公司親子鑑定報告為證，為被告所不爭執，且依該親自鑑
    定報告書所載：「根據D8S1179 、D21S11、D7S820、CSF1P0
    、D3S1358 、TH01、D13S317 、D16S539 、D2S1338 、D19S
    433 、vWA 、TP0X、D18S51、D5S818、FGA 等DNA 基因位點
    之分析結果，不能排除李展智與楊淳甯之親子關係。」等語
    ，堪認原告之主張為真實。楊淳甯既非原告自蘇壽山受胎所
    生之子，則原告依民法第1063條第2 項之規定，訴請確認楊
    淳甯非原告與蘇壽山之婚生女，即屬正當，應予准許。
四、原告於本件訴訟雖為勝訴之當事人，惟事情肇因為原告所起
    ，被告之行為，按當時之訴訟程度為防禦權利所必要，本院
    酌量情形，爰命原告負擔全部訴訟費用。
五、結論：原告之訴為有理由，依民事訴訟法第81條第2 款，判
    決如主文。
中    華    民    國    99    年    12    月    22    日
                        家事法庭法  官  黃悅璇
正本係照原本作成。
如對本判決上訴，須於判決送達後20日內向本院提出上訴狀。
中    華    民    國    99    年    12    月    22    日
                                書記官  楊馥華

司法院資訊處製作；財團法人民間司法改革基金會備份。
